臺灣高等法院高雄分院刑事判決　　　　　　　　　　九十三年度上訴字第三九五號
　　上　訴　人
　　即　被　告　甲○○
　　選任辯護人　吳玉豐律師
右上訴人因違反毒品危害防制條例案件，不服臺灣高雄地方法院九十三年度訴字第三
五一號中華民國九十三年三月十八日第一審判決（起訴案號：臺灣高雄地方法院檢察
署九十二年度毒偵字第六三六五號），提起上訴，本院判決如左：
    主  文
原判決撤銷。
甲○○施用第一級毒品，處有期徒刑陸月，如易科罰金，以參佰元折算壹日；又連續
施用第二級毒品，處有期徒刑伍月，如易科罰金，以參佰元折算壹日。應執行有期徒
刑拾月，如易科罰金，以參佰元折算壹日。
    事  實
一、甲○○於民國九十二年間，因施用毒品經原審法院裁定送觀察勒戒，嗣認無繼續
    施用毒品之傾向，經檢察官不起訴處分確定。詎不知悔改，竟基於施用第一級毒
    品之犯意，於九十二年七月十二日凌晨三時許，在高雄市新興區○○○路二六○
    號九樓之ＮＯ６ＰＵＢ內，施用海洛因一次。甲○○另基於施用第二級毒品之概
    括犯意，於九十二年七月八日起至同年月十二日凌晨三時許，在上開ＰＵＢ內，
    以將ＭＤＭＡ（即３﹐４－亞甲基雙氧甲基安非他命）置於可樂內服用之方式，
    連續施用ＭＤＭＡ三次，並於九十二年七月十二日凌晨三時許，亦在上處施用甲
    基安非他命一次。嗣警方於九十二年七月十二日凌晨四時許，至上開ＰＵＢ實施
    臨檢，並於同日中午十二時十分許採集甲○○尿液送驗而查獲。甲○○經原審法
    院再裁定送觀察勒戒後，認有繼續施用毒品之傾向。
二、案經高雄市政府警察局移送臺灣高雄地方法院檢察署檢察官偵查起訴。
    理  由
一、認定事實所憑之證據－
（一）被告於九十二年七月十二日十二時許，經警採集尿液送高雄市立凱旋醫院，以
      免疫學分析法及ＧＣ＼ＭＳ氣相層析＼質譜儀分析法等方式檢驗結果，呈有嗎
      啡、甲基安非他命及ＭＤＭＡ陽性反應之事實，此有高雄市立凱旋醫院九十二
      年八月六日高市凱醫檢字第○一二○七號煙毒尿液檢驗成績書、尿液採證代碼
      對照表各一份附卷可稽。而海洛因施用入人體後水解還原成嗎啡，再循嗎啡之
      代謝方式排體外，已據行政院衛生署藥物食品檢驗局七十三藥檢壹字第○三○
      二二一號函說明綦詳。因此，被告自白於右開時地，有施用海洛因、甲基安非
      他命及ＭＤＭＡ等情，確與事實相符，堪以採信。綜上所述，本案事證明確，
      被告犯行堪以認定。
（二）被告前因施用毒品，經原審法院以九十二年度毒聲字第一○六四號裁定送觀察
      勒戒，認無繼續施用毒品之傾向，由檢察官於九十二年四月十四日以九十二年
      度毒偵字第九一六號不起訴處分確定之事實，有上述不起訴處分書及台灣高雄
      地方法院檢察署刑案資料查註紀錄表在卷足按。又被告於五年內再犯毒品危害
      防制條例第十條第一、二項之罪，經送觀察勒戒後，認有繼續施用毒品傾向，
      亦有原審九十二年度毒聲字第六九○五號裁定書及台灣高雄看守所附設勒戒處
      所九十二年十一月二十七日高所坤戒勒字第二六八七號函附之有繼續施用毒品
      傾向證明書附卷為憑，此部分事項亦無疑義。
（三）按犯毒品危害防制條例第十條施用第一級、第二級毒品之罪者，檢察官應先將
      被告送勒戒處所觀察勒戒，經觀察勒戒後，認無繼續施用毒品傾向者，應由檢
      察官為不起訴之處分，依此為不起訴處分後，五年內再犯第十條之罪，檢察官
      應依一般刑事訴訟程序予以起訴論罪科刑，此觀諸修正後毒品危害防制條例第
      二十條、第二十三條第二項前段規定自明。查被告前因施用毒品案件，經觀察
      勒戒後，認無繼續施用毒品傾向，由檢察官為不起訴處分確定，於五年內再犯
      本罪，且經觀察勒戒後，認有繼續施用毒品之傾向，無論依修正前毒品危害防
      制條例第二十條第三項，或修正後毒品危害防制條例第二十三條第二項之規定
      ，均應依法論科。
二、撤銷改判及論罪科刑之理由－
（一）按被告行為後，毒品危害防制條例部分條文業於九十二年七月九日經總統修正
      公布，並自九十三年一月九日起施行，惟毒品危害防制條例此次修正，對於同
      條例第十條關於施用第一、二級毒品之犯罪構成要件及刑罰規定均未修正，自
      不生新舊法比較問題。次按海洛因係屬毒品危害防制條例第二條第一款所規定
      之第一級毒品（即附表一編號６），而甲基安非他命及ＭＤＭＡ（即３﹐４－
      亞甲基雙氧甲基安非他命），則均係同條例第一條第二款所規定之第二級毒品
      （即附表二編號及－行政院九十三年四月二十一日公告修正之毒品分級及
      品項表參照）。
（二）核被告所為，係犯毒品危害防制條例第十條第一項之施用第一級毒品罪，及同
      條例第十條第二項之施用第二級毒品罪。被告施用第一、二級毒品前後持有海
      洛因、ＭＤＭＡ及甲基安非他命之低度行為，應分別為施用之高度行為所吸收
      ，均不另論罪。又被告先後多次施用第二級毒品之犯行，時間緊接，手法相同
      ，觸犯構成要件同一之罪名，顯係基於概括犯意反覆為之，應依連續犯之規定
      論以一罪，並依法加重其刑。被告自九十二年七月八日起至同年月十一日止，
      連續施用ＭＤＭＡ二次之行為，未經起訴，惟與起訴部分有連續犯裁判上一罪
      關係，本院自應併予審理。
（三）原審據以論罪科刑，固非無見。然被告於上訴後坦承犯行，原判決未及參酌，
      致事實之認定未記載明確，且未及審酌其坦白犯行，已表悔意之犯後態度，尚
      有未洽。被告上訴意旨指摘原判決不當，雖無理由，惟原判決既有上開可議之
      處，應由本院將原判決撤銷改判。審酌被告歷經觀察勒戒程序，猶無法戒絕毒
      癮，仍再度施用海洛因、ＭＤＭＡ及甲基安非他命，顯見其意志不堅，無悔改
      之決心，惟念其年紀尚輕，受朋友慫恿一時思慮欠周而施用上開毒品，本件犯
      後亦已勒戒與戒治程序，期間已拘束自由達四個月，應有一定成效，且在本院
      已知坦承犯行，並表示悛悔之意，及檢察官亦請求就施用第一級毒品部分科處
      有期徒刑五月等一切情狀，就其所犯上開二罪，從輕分別量處有期徒刑六月、
      五月與諭知易科罰金之折算標準，並定其應執行刑及易科罰金之折算標準。
據上論斷，應依刑事訴訟法第三百六十九條第一項前段、第三百六十四條、第二百九
十九條第一項前段，毒品危害防制條例第十條第一項、第二項，刑法第十一條前段、
第五十六條、第五十一條第五款、第四十一條第一項、第二項，罰金罰鍰提高標準條
例第二條，判決如主文。
本案經檢察官林應華到庭執行職務。
中    華    民    國      九十三      年      六      月       八      日
                              臺灣高等法院高雄分院刑事第三庭
                                  審判長法官  周賢銳
                                        法官  黃蕙芳
                                        法官  黃建榮
右正本證明與原本無異。
施用第二級毒品部分不得上訴。
施用第一級毒品部分如不服本判決應於收受本判決後十日內向本院提出上訴書狀，其
未敘述上訴理由者，並得於提起上訴後十日內向本院補提理由書狀（均須按他造當事
人之人數附繕本)「切勿逕送上級法院」。
                                      書記官  鄭翠芬
中    華    民    國      九十三      年      六      月       八      日
附錄：本判決論罪科刑法條：
毒品危害防制條例第十條
施用第一級毒品者，處六月以上五年以下有期徒刑。
施用第二級毒品者，處三年以下有期徒刑。
